臺灣桃園地方法院刑事判決　　　　　 100年度審智易字第35號
公　訴　人　臺灣桃園地方法院檢察署檢察官
被　　　告　謝晴惠
上列被告因違反著作權法等案件，經檢察官提起公訴（100 年度
偵字第14219 號），被告就被訴事實為有罪之陳述，經本院裁定
改由簡式審判程序審理，並判決如下：
    主  文
謝晴惠明知係侵害著作財產權之光碟重製物而散布，處有期徒刑
陸月，如易科罰金，以新臺幣壹仟元折算壹日；扣案如附表四編
號1 至3 、7 所示之物均沒收之。
    事  實
一、謝晴惠自民國98年7 月間起，擔任桃園縣桃園市○○路28號
    「超時空TV GAME 電玩工坊」之負責人時，其明知附表一至
    三所示各該盜版遊戲光碟、卡匣內之電腦程式著作，分別為
    美商微軟公司（下稱微軟公司）、日商任天堂股份有限公司
    （日商任天堂株式會社，下稱日商任天堂公司）、日商新力
    電腦娛樂股份有限公司（下稱日商新力公司）均享有著作財
    產權之電腦程式著作，未經上開著作財產權人之同意或授權
    ，不得明知係侵害著作財產權之光碟、卡匣等重製物而散布
    或意圖散佈而持有；復明知「瑪琍MARIO 」、「Wii 」、「
    xbox360 」、「xboxlive」、「PS」、「Playstion 」等商
    標圖樣，係分別經微軟公司、日商任天堂公司、日商新力公
    司向經濟部中央標準局（現改制為經濟部智慧財產局）申請
    商標註冊登記，經審定取得商標權，分別登記使用於指定之
    商品或服務（現均仍於商標專用期間內），未得附表五所示
    商標權人同意或授權，不得於同一或類似商品使用相同或近
    似之註冊或團體商標，亦不得明知為前開商品而販賣，且附
    表一至三所示各該盜版遊戲光碟及卡匣，經「XBOX360 」、
    「Play Station2 」、「Wii 」等電視遊樂器主機執行後，
    在螢幕畫面會出現如附表五所示之相應商標圖樣，足以使不
    特定之消費者誤認該等光碟及卡匣係微軟公司、日商任天堂
    公司及日商新力公司所生產發行。
二、詎謝晴惠明知某真實姓名年籍不詳綽號「阿興」之成年男子
    至其所經營與上址相同處之「超時空TV GAME 電玩工坊」所
    兜售之遊戲光碟及卡匣，均係侵害著作財產權之盜版遊戲光
    碟及卡匣，竟基於明知侵害著作權之重製物而散布或意圖散
    布而持有、明知為仿冒商標商品而販賣及行使偽造準私文書
    之單一行為決意，於98年7 月某日起至100 年2 月16日某時
    止，在其所經營之「超時空TV GAME 電玩工坊」內，向真實
    姓名年籍不詳綽號「阿興」之成年男子，以盜版遊戲光碟每
    1 片新臺幣（下同）100 元、盜版卡匣每1 個500 元至 600
    元之代價，購入而取得如附表一至三所示未經微軟公司、日
    商任天堂公司及日商新力公司同意或授權之盜版遊戲光碟及
    卡匣後，又以盜版遊戲光碟每1 片150 元、盜版卡匣每1 個
    600 至700 元之價格出售予前來選購之不特定顧客牟利，而
    以此方式散布、販賣或意圖散布而持有附表一至三所示各該
    盜版遊戲光碟及卡匣，進而侵害微軟公司、日商任天堂公司
    及日商新力公司之著作財產權及商標權。嗣於100 年2 月16
    日某時，在「超時空TV GAME 電玩工坊」處，為警持本院搜
    索票查獲，並扣得附表四所示之物品，始查悉上情。
三、案經微軟公司、日商任天堂公司及日商新力公司訴由內政部
    警政署保安警察第二總隊第一大隊第二中隊報告臺灣桃園地
    方法院檢察署檢察官偵查起訴。
    理  由
一、本案被告所犯係死刑、無期徒刑、最輕本刑為3 年以上有期
    徒刑以外之罪，其於準備程序中就被訴事實為有罪之陳述，
    經法官告知簡式審判程序之旨，並聽取公訴人、被告之意見
    後，本院認為適宜進行簡式審判程序，合先敘明。
二、上開犯罪事實，業據被告謝晴惠於警詢、偵訊、本院行準備
    程序中及審理時坦承不諱，且有保安警察第二總隊第一大隊
    第一中隊搜索暨扣押筆錄、扣押物品目錄表、桃園地方法院
    檢察署扣押物品清單、臺灣國際專利法律事務所鑑視證明、
    鑑視結果、第710454號、第672666號商標之商標註冊證影本
    、經認證美國著作權局著作權登記證書影本、告訴人香港子
    公司所出具、經香港公證人及我國駐香港中華旅行社認證之
    英文聲明書影本及其中文譯本、PlayStation2系統真品遊戲
    光碟標示面與光碟外包裝封面影本、扣案遊戲光碟清冊（使
    用PlayStation 、PS設計圖之遊戲光碟）、謝晴惠扣案物品
    清單及侵害遊戲軟體著作權一覽表、謝晴惠女士扣案物品涉
    嫌侵害商標權、著作權及偽造文書之例示、經濟部智慧財產
    局99年2 月23日（99）智商0305字第09980067140 號函檢附
    第00000000號商標註冊簿及商標權資料影本、謝晴惠女士侵
    害任天堂公司中華民國註冊商標一覽表及各商標註冊資料、
    臺灣微軟公司指定之檢驗人員馬蕙蘭出具之光碟檢驗報告、
    謝晴惠扣案XBOX360 光碟檢驗表、被告侵害XBOX360 相關商
    標一覽表、扣押光碟中屬微軟暨非屬微軟開發發行之遊戲軟
    體種類一覽表、美商微軟公司著作權證明影本、經濟部智慧
    財產局商標資料檢索服務註冊簿查詢結果明細、美商微軟公
    司遊戲之著作權證明資料、仿冒任天堂遊戲機周邊商品侵害
    任天堂公司註冊商標一覽表、仿冒任天堂遊戲機周邊商品侵
    害任天堂公司商標權之態樣及理由資料各1 份、查獲現場暨
    扣案物照片共6 張、扣案遊戲光碟照片共10張、扣案遊戲光
    碟照片共24張（XBOX360 光碟片）及徐宏昇出具之鑑定意見
    書暨顯示任天堂公司註冊商標之開機畫面照片共2 張。足認
    被告自白與事實相符，足以採信。本件事證明確，被告犯行
    堪以認定，應予論罪科刑。
三、論罪科刑：
  (一)按我國自91年1 月1 日正式加入「世界貿易組織」，依「世
    界貿易組織協定（WTO Agreement ）」所含之「與貿易有關
    之智慧財產權協定」第9 條第1 項及「保護文學及藝術著作
    之伯恩公約(The Berne Convention for the Protectionof
     Liter ary and Artistic Works ）」第3 條規定，我國對
    於同屬世界貿易組織會員國國民之著作，應加以保護。而日
    本國為世界貿易組織之會員國，則本件日本遊戲光碟，依著
    作權法第4 條第2 款之規定，亦應受我國著作權法之保護。
    經查本件附表一至三所示之盜版遊戲光碟及卡匣，分別係微
    軟公司、日商任天堂公司及日商新力公司等著作權人享有著
    作權之電腦程式著作，分別為上開著作權人等相關外國法人
    享有之著作財產權，依前開世界貿易組織協定下，與貿易有
    關之智慧財產權協定第9 條第1 項、伯恩公約第3 條規定，
    就智慧財產權之保護，每一會員給予其他會員國民之待遇不
    得低於其給予本國國民之待遇，日本國亦為世界貿易組織之
    會員國，是依我國著作權法第4 條第2 款規定，就上揭電腦
    程式著作得受我國著作權法之保護，合先敘明。
  (二)故核被告所為，就附表三卡匣部分係犯著作權法第91條之 1
    第2 項之明知係侵害著作財產權之重製物而散布罪及就附表
    一至三重製光碟部分係犯第91條之1 第3 項之明知係侵害著
    作財產權之重製光碟而散布罪；就附表一至三部份均係犯商
    標法第82條之明知為使用相同之註冊商標於同一商品而販賣
    罪。又起訴法條雖漏載著作權法第91條之1 第3 項侵害著作
    財產權之重製光碟而散布罪，惟此部份之犯罪事實業已於事
    實欄載明，應屬漏列法條，且此部犯行與著作權法第91條之
    1 第2 項侵害著作財產權之重製物而散布罪、商標法第82條
    之明知為使用相同之註冊商標於同一商品而販賣罪，有想像
    競合犯之裁判上一罪關係，本院自應併予審究，附此指明。
    再被告明知係侵害著作財產權之重製光碟及卡匣，為販賣散
    布而持有之低度行為，應為販賣散布之高度行為所吸收，不
    另論罪。又按刑事法若干犯罪行為態樣，本質上原具有反覆
    、延續實行之特徵，立法時既予特別歸類，定為犯罪構成要
    件之行為要素，則行為人基於概括犯意，在密切接近之一定
    時、地持續實行之複次行為，倘依社會通念，於客觀上認為
    符合一個反覆、延續性之行為觀念者，於刑法評價上，即應
    僅成立一罪。學理上所稱「集合犯」之職業性、營業性或收
    集性等具有重複特質之犯罪均屬之，例如經營、從事業務、
    收集、販賣、製造、散布等行為概念者是（最高法院96年度
    臺上字第172 號、95年度臺非字第285 號判決意旨參照）。
    經查，本案被告於98年7 月某日起至100 年2 月16日某時止
    ，在前開「超時空TV GAME 電玩工坊」內販賣附表所示一至
    三盜版遊戲光碟、盜版卡匣之營業性行為，係於密集期間內
    以相同之方式持續販賣，並未間斷，是被告前揭明知係侵害
    著作財產權之重製物、重製光碟而散布、為使用相同之註冊
    商標於同一商品而販賣等犯行，即具有反覆、延續實行之特
    徵，從而在行為概念上，縱有多次販賣之舉動，仍應評價認
    各係包括一罪之集合犯，應論一罪。另被告以一行為同時觸
    犯著作權法第91條之1 第2 項明知係侵害著作財產權之重製
    物而散布罪、著作權法第91條之1 第3 項之明知係侵害著作
    財產權之重製光碟而散布罪、商標法第82條之明知為使用相
    同之註冊商標於同一商品而販賣罪，為想像競合犯，應從一
    重之侵害著作財產權之重製光碟而散佈罪處斷。
  (三)爰審酌被告不思以正途獲取報酬，竟卻出售盜版遊戲光碟，
    侵害微軟公司、日商任天堂公司及日商新力公司等著作權人
    及商標權人之利益非輕，損及我國近年來致力保護智慧財產
    權之國際聲譽及鼓勵發明與創新之決心，並參酌被害人等損
    失財物尚未獲賠償，損失非輕，惟衡酌被告於警詢、偵訊中
    及本院審理時皆坦承犯行，態度尚可，及所獲不法利益等一
    切情狀，量處如主文所示之刑，並諭知易科罰金之折算標準
    。
  (四)末按商標法第83條及著作權法第98條均有關於沒收之特別規
    定，應優先於刑法第38條第1 項第2 款而適用。而商標法第
    83 條 規定「犯前二條之罪所製造、販賣、陳列、輸出或輸
    入之商品，或所提供於服務使用之物品或文書，不問屬於犯
    人與否，沒收之。」係採義務沒收主義，法院並無裁量沒收
    與否之權限；著作權法第98條規定「犯第九十一條至第九十
    三條、第九十五條至第九十六條之一之罪，供犯罪所用或因
    犯罪所得之物，得沒收之。但犯第九十一條第三項及第九十
    一條之一第三項之罪者，其得沒收之物，不以屬於犯人者為
    限。」則係採職權沒收主義，沒收與否，法院有裁量之權。
    採義務沒收主義者，自應優先於採職權沒收主義之規定而適
    用（最高法院79年度臺上字第5137號刑事判例意旨、最高法
    院98 年 度臺上字第5238號判決意旨可資佐證）。經查，扣
    案如附表一至三所示各該盜版遊戲光碟及卡匣，經「XBOX36
    0 」、「Play Station2 」、「Wii 」等電視遊樂器主機執
    行後，在螢幕畫面會出現如附表五所示之相應商標圖樣；又
    明知附表一所示「光碟標示面使用PS設計圖、Play Station
    商標圖樣欄」之盜版遊戲光碟上，標貼有如附表五所示之相
    應商標圖樣；再附表二所示「外觀侵害之MS相關商標」之盜
    版遊戲光碟上，標貼有如附表五所示之相應商標圖樣；另就
    附表三所示「侵害任天堂公司商標權」之盜版光碟及卡匣上
    ，亦標貼有如附表五所示之相應商標圖，均係觸犯商標法第
    82條之販賣仿冒商標之商品，依前開規定，就附表四編號 1
    至3 所示之扣案物，應優先採義務沒收主義之規定，依商標
    法第83條規定宣告沒收；另扣案就附表所示四編號7 盜版遊
    戲光碟目錄及書證1 箱，係被告供本件違反著作權法第91條
    之1 第3 項之罪所用之物，業據被告供承在卷，不問是否屬
    於被告所有，爰依著作權法第98條規定諭知沒收。末按沒收
    係屬從刑，倘無主刑，即無所附麗。案內扣押之贓證物品，
    縱屬違禁物，既與判決所認定之犯罪無關，即不能於該犯罪
    諭知之主刑項下，併予宣告沒收無關之違禁物，至檢察官應
    否以另案聲請單獨宣告沒收，要屬另外問題，不容混淆，最
    高法院97年度台非字第582 號判決意旨足資參照。經查，就
    附表四編號4 至6 所示之扣案物，雖係被告所有，惟無進一
    步證據證明與本件所認定之犯罪事實有關，爰依上開判決之
    意旨，不為沒收之諭知，附此敘明。
據上論斷，應依刑事訴訟法第273 條之1 第1 項、第299 條第 1
項前段，商標法第82條、第83條，著作權法第91條之1 第2 項、
第3 項、第98條，刑法第11條、第55條、第41條第1 項前段，判
決如主文。
本案經檢察官高文政到庭執行職務。
中    華    民    國   100    年    12    月    29    日
                  刑事庭    法  官  黃翊哲
附表四：
┌──┬──────────────┬───────┬──────┐
│編號│扣案物品名                  │數量          │沒收法條    │
├──┼──────────────┼───────┼──────┤
│ 1. │如附表一所示之盜版遊戲光碟  │共計3262片    │商標法第83條│
│    │                            │              │            │
├──┼──────────────┼───────┼──────┤
│ 2. │如附表二所示之盜版遊戲光碟  │共計492片     │商標法第83條│
│    │                            │              │            │
├──┼──────────────┼───────┼──────┤
│ 3. │如附表三所示盜版遊戲光碟及卡│共計891片；共 │商標法第83條│
│    │匣（包括權利人採證之100 合一│計116個       │            │
│    │卡匣）                      │              │            │
├──┼──────────────┼───────┼──────┤
│ 4. │如附表三所示「仿冒任天堂Wii │共計4件       │不為沒收之諭│
│    │遊戲機周邊商品」            │              │知          │
├──┼──────────────┼───────┼──────┤
│ 5. │如附表三所示「DS遊戲機轉接卡│共計18個      │不為沒收之諭│
│    │」                          │              │知          │
├──┼──────────────┼───────┼──────┤
│ 6. │如附表三所示「仿冒任天堂DS遊│共計13件      │不為沒收之諭│
│    │戲機周邊商品」              │              │知          │
├──┼──────────────┼───────┼──────┤
│ 7. │遊戲目錄及書證              │1箱           │著作權法第98│
│    │                            │              │條          │
│    │                            │              │            │
└──┴──────────────┴───────┴──────┘
以上正本證明與原本無異。
如不服本判決，得自收受送達之翌日起10日內向本院提出上訴狀
（應附繕本），其未敘述上訴理由者，應於上訴期間屆滿後20日
內補提理由書狀於本院，上訴於智慧財產法院。
                            書記官  林宜亭
中    華    民    國   100    年    12    月    29    日
附錄本案論罪科刑法條：
著作權法第91條之1
擅自以移轉所有權之方法散佈著作原件或其重製物而侵害他人之
著作財產權者，處三年以下有期徒刑、拘役，或科或併科新臺幣
五十萬元以下罰金。
明知係侵害著作財產權之重製物而散佈或意圖散佈而公開陳列或
持有者，處三年以下有期徒刑，得併科新臺幣七萬元以上七十五
萬元以下罰金。
犯前項之罪，其重製物為光碟者，處六月以上三年以下有期徒刑
，得併科新臺幣二十萬元以上二百萬元以下罰金。但違反第八十
七條第四款規定輸入之光碟，不在此限。
犯前二項之罪，經供出其物品來源，因而破獲者，得減輕其刑。
商標法第82條
明知為前條商品而販賣、意圖販賣而陳列、輸出或輸入者，處一
年以下有期徒刑、拘役或科或併科新臺幣五萬元以下罰金。
商標法第81條第1 款
未得商標權人或團體商標權人同意，有下列情形之一者，處三年
以下有期徒刑、拘役或科或併科新臺幣二十萬元以下罰金：
一、於同一商品或服務，使用相同之註冊商標或團體商標者。
二、於類似之商品或服務，使用相同之註冊商標或團體商標，有
    致相關消費者混淆誤認之虞者。
三、於同一或類似之商品或服務，使用近似於其註冊商標或團體
    商標之商標，有致相關消費者混淆誤認之虞者。